臺灣彰化地方法院刑事判決　　九十四年度易字第七二五號
　　公　訴　人　臺灣彰化地方法院檢察署檢察官
　　被　　　告　甲○○
　　　　　　　　乙○○
上列被告等因妨害公務案件，經檢察官提起公訴（九十三年度偵
字第九一八七號、九十四年度偵字第三０五三號），本院判決如
下：
    主    文
甲○○、乙○○共同為違背公務員所施查封之標示效力之行為，
均處有期徒刑陸月，如易科罰金，皆以佰元折算壹日。
    犯罪事實
一、甲○○明知其所有坐落於彰化縣和美鎮○○段第二四三四、
    二四三四之二地號等特定農業區農牧土地，業分別據債權人
    合作金庫銀行股份有限公司、臺灣土地銀行向本院民事執行
    處聲請假扣押，先後由彰化縣和美地政事務所於民國九十年
    三月二十九日、九十年十一月十五日辦理查封登記完畢，並
    各經本院民事執行處執行人員於九十年五月二十二日九時五
    十分許、九十一年一月八日九時許，至土地現場為查封之標
    示，且將前揭二筆土地交由甲○○保管，嗣前揭二筆土地同
    由本院民事執行處以九十一年度執字第五一四五號案件辦理
    強制執行拍賣事宜，債權人臺灣土地銀行並於九十二年十月
    二十一日將債權讓與臺灣金聯資產管理股份有限公司（下稱
    臺灣金聯公司），然迄未拍定，而強制執行之債務人於土地
    查封期間，未經許可，不得為任何變更現狀使用之行為。詎
    甲○○於前揭二筆土地查封、拍賣期間，竟未經執行法院之
    許可，即夥同其弟乙○○，基於違背查封效力之犯意聯絡，
    於九十三年四、五月間某日，推由乙○○僱請不知情之挖土
    機司機丙○○，逾越從來之管理及使用，在前揭二筆土地上
    挖掘土石外運至他處利用，而為違背查封效力之行為。嗣經
    臺灣金聯公司於九十三年五月二十日報警查辦，始知上情。
二、案經臺灣金聯公司訴請臺灣彰化地方法院檢察署檢察官偵查
    起訴。
    理    由
一、訊據被告甲○○、乙○○固對乙○○於上開時地雇工挖掘前
    揭二筆土地土石外運之事實坦承不諱，惟矢口否認有何違背
    查封效力之犯行，被告甲○○辯稱：前揭土地已經租給乙○○使用，伊只是要乙○○整地復耕，以免被課徵空地稅，乙○○雇請丙○○開挖土石與伊無關云云；被告乙○○則辯以
    ：是甲○○叫渠整地復耕，渠有把劣質土挖到另一筆土地上
    填平利用，並不是故意要違背查封效力云云。惟查：
  (一)前揭被告甲○○所有坐落於彰化縣和美鎮○○段第二四三四
    、二四三四之二地號等土地，業分別據債權人合作金庫銀行
    股份有限公司、臺灣土地銀行向本院民事執行處聲請假扣押
    ，經本院民事執行處先後函請彰化縣和美地政事務所辦理查
    封登記，於九十年三月二十九日、九十年十一月十五日登記
    完畢之事實，有土地登記謄本、本院九十年三月二十六日及
    九十年十一月十三日彰院松執甲九十年執全字第四三九、一
    八０八號囑託查封登記函在卷可稽。又本院民事執行處各於
    九十年五月二十二日、九十一年一月八日至土地現場為查封
    之標示後，均將土地交由執行債務人即被告甲○○保管，嗣
    前揭二筆土地同由本院民事執行處以九十一年度執字第五一
    四五號案件辦理強制執行拍賣事宜，執行債權人臺灣土地銀
    行復於九十二年十月二十一日將債權讓與臺灣金聯公司，然
    迄未拍定等情，亦據本院調取本院九十年度執全字第四三九
    、一八０八號及九十一年度執字第五一四五號民事執行卷宗
    核閱無訛，且有上開民事執行卷附之查封筆錄、債權讓與證
    明書影本足憑，是此部分事實已明。
  (二)次查，被告乙○○確於九十三年四、五月間某日，雇用不知
    情之挖土機司機丙○○挖掘前揭二筆土地之土方等情，迭據
    被告甲○○、乙○○於偵查中及本院審理時供承不諱（見臺
    灣彰化地方法院檢察署九十三年度偵字第九一八七號偵查卷
    第十五、四四頁，九十四年度偵字第三０五三號偵查卷第七
    至八頁，本院卷第二三頁背面、二四頁、四五頁背面、四七
    頁、七九頁），稽之被告乙○○已於偵查中明確坦稱：渠有
    雇請丙○○在系爭二筆土地上挖取土石至他處，是把不好的
    土石挖到鹿港附近的農地去填平，因為他處的地平比較低，
    需要土方填平，以增加經濟價值，而且都是同一地主甲○○
    的地，所以渠認為沒有關係。渠雇工在該處工作時，甲○○
    偶爾會去看，會問渠進度為何等語在卷（見臺灣彰化地方法
    院檢察署九十四年度偵字第三０五三號偵查卷第七至八頁）
    ，復於本院審理時以證人身分結證稱：因為另有塊土地比較
    低，所以打算把挖起來的土送到該地，那塊地渠也有承租。
    是甲○○叫渠去整地的，沒跟渠說拍賣已經結束，可以整地
    ，但之前有說重新申請拍賣。整地時甲○○去看過一、二次
    等語甚詳（見本院卷第四七、六九至七十頁），核與證人即
    受僱挖掘之丙○○於偵查中具結所證：是乙○○請我到該處
    挖取土石，他把良質土挖到他舊有的廠房，到系爭土地二、
    三公里外之土地放置，他有說要種植用，但確實用途，我不
    知道。我在挖土石的時候，甲○○有跟乙○○到現場看我工
    作的情形（見臺灣彰化地方法院檢察署九十三年度偵字第九
    一八七號偵查卷第五十、五一頁），於本院審理時結證：我
    用挖土機開挖土，並將柱子頭挖起來，還有挖除雜草，也把
    廢土挖到別的地方，現場沒有叫我填起來。是我用挖土機照
    乙○○的指示挖的，他都在現場。甲○○有去現場看我挖土
    石，他在現場停留約一、二十分鐘，甲○○在現場時，我有
    駕駛挖土機從事挖石工作等語（見本院卷第七一至七二頁）
    相符，足見被告甲○○對前揭二筆土地於九十三年四、五月
    之查封、拍賣期間，遭被告乙○○雇工開挖一事，知之甚詳
    ，且未為反對之表示。又證人王文彬於偵查中證稱：伊有向
    甲○○承租系爭土地鄰近之大霞段第二四三一、二四三一之
    一及二四三六地號土地，當時銀行人員來勘查時，地主已經
    在系爭土地開挖十天了等情在卷（見臺灣彰化地方法院檢察
    署九十三年度偵字第九一八七號偵查卷第二二頁），且告發
    代理人即臺灣金聯公司職員巫坤燦亦於偵查中指稱：現場有
    挖了一、二公尺深。目前甲○○的二筆土地因四拍無人應買
    ，尚在查封狀態中，沒有撤封，被告將現場砂石盜挖，跟原
    查封時完全不同。之前有人打電話告訴我們，說有挖土機在
    挖土，就報告警員等詞（見臺灣彰化地方法院檢察署九十三
    年度他字第一一七六號偵查卷第五四頁、第七十頁背面、第
    八九頁背面）綦詳，復經檢察官至現場履勘，製有勘驗筆錄
    （見臺灣彰化地方法院檢察署九十三年度他字第一一七六號
    偵查卷第五五頁）附卷可佐，並有會勘照片十四幀（見臺灣
    彰化地方法院檢察署九十三年度他字第一一七六號偵查卷第
    七八至八四頁）、告發人臺灣金聯公司所提於九十三年五月
    二十日拍攝之現場照片二十一幀（見臺灣彰化地方法院檢察
    署九十三年度他字第一一七六號偵查卷第八至十八頁）存卷
    得憑，均足徵前揭二筆土地外觀已被破壞，因挖掘產生之大
    水坑非純係整地而已。是被告甲○○既明知且不反對被告乙○○於上開時地，雇工挖取已遭查封土地上之土石至他處利
    用，顯見被告二人間確有開挖土石外運之犯意聯絡，洵堪認
    定，被告二人所辯僅單純在該處整地復耕云云，不足為採。
 (三)另被告乙○○亦於本院審理時陳稱：我知道系爭土地遭銀行
   查封拍賣，也有以承租人名義向法院聲明異議等語（見本院
   卷第六九頁），觀諸被告向本院民事執行處所提之陳述意見
   暨聲明異議狀日期係九十二年八月二十七日，有調閱之本院
   九十一年度執字第五一四五號民事執行卷宗可考，足見被告
   乙○○至遲於九十二年八月間即已知悉前揭土地業遭查封拍
   賣情事，甚為灼然。復且土地是否已遭查封乃屬公示之事項
   ，任何人僅需向轄區地政事務所申請土地登記簿謄本查閱即
   足明瞭，是被告乙○○尚難以其無法確認土地已否起封或拍
   賣完畢為由卸責。綜上，被告二人均明知前揭二筆土地仍為
   法院查封中，竟未經執行法院許可，即擅自開挖土石外運，
   顯與查封係為避免執行標的現狀變更之目的有違，自屬違背
   查封效力之行為至明。被告甲○○、乙○○所辯，皆屬卸責
   之詞，不值採信，本案事證明確，被告二人犯行均堪認定，
   應依法論科。
二、按刑法第一百三十九條違背查封效力罪，不論動產或不動產
    之查封拍賣，均以查封之後，執行法院拍定並已交付動產或
    點交不動產與買受人之前，為違背查封效力之行為者，即足
    當之，最高法院七十四年台上字第一一二四號判決意旨足資
    參照。是核被告甲○○、乙○○所為，均係犯刑法第一百三
    十九條之違背查封效力罪。而違背查封效力罪乃係侵害國家
    法益，故被告二人於上開時地開挖前揭土地土石外運之行為
    ，實係基於同一違背查封效力犯意，以單一行為之數個舉動
    ，接續進行同一犯罪，僅侵害同一國家法益，應認屬接續犯
    ，只論以單純一罪。被告二人間有犯意聯絡及行為分擔，皆
    為共同正犯。其等利用不知情之丙○○以實施自己之犯罪行
    為，應屬間接正犯。爰審酌被告二人素行、犯罪動機、目的
    、手段、所生危害程度，已損及執行法院之威信，形同公然
    挑戰公權力，甚且犯後仍飾詞卸責之態度等一切情狀，量處
    如主文所示之刑，並均諭知易科罰金之折算標準，以示懲儆
    。
據上論斷，應依刑事訴訟法第二百九十九條第一項前段，刑法第
二十八條、一百三十九條、第四十一條第一項前段，罰金罰鍰提
高標準條例第一條前段、第二條，判決如主文。
本案經檢察官洪英丰到庭執行職務。
中    華    民    國　  九十四  年   十  月  二十六   日
                  刑事第一庭     審判長法官  洪志賢
                                     法  官  簡璽容
                                     法  官  周莉菁
以上正本證明與原本無異。
如不服本判決，應於判決送達後十日內向本院提出上訴狀（須附
繕本）。
告訴人或被害人對於判決如有不服具備理由請求檢察官上訴者，
其上訴期間之計算係以檢察官收受判決正本之日期為準。
中    華    民    國　  九十四  年   十  月  二十六   日
                                     書記官  黃當易
附錄本判決論罪科刑法條：
刑法第一百三十九條：
損壞、除去或污穢公務員所施之封印或查封之標示，或為違背其
效力之行為者，處一年以下有期徒刑、拘役或三百元以下罰金。
